【裁判字號】    99,監,47
【裁判日期】    990209
【裁判案由】    選定會同開具財產清冊之人
【裁判全文】
臺灣臺中地方法院民事裁定                99年度監字第47號
聲  請  人  乙○○
相對人即受  甲○○
監護宣告人
上列聲請人聲請指定會同開具財產清冊之人事件，本院裁定如下
：
    主      文
受監護宣告之甲○○之財產，指定陳啟森為會同開具財產清冊之
人。
聲請費用新臺幣壹仟元由相對人負擔。
    理      由
一、聲請意旨略以：聲請人為相對人之子，相對人前經鈞院九十
    八年度禁字第二五號民事裁定為禁治產宣告，並由聲請人擔
    任相對人之監護人。因相對人之配偶陳文龍於民國九十七年
    十月二十日死亡，留有遺產，須辦理繼承分割登記，為確保
    相對人之權益，經相對人之親屬召開會議，共同推選相對人
    之長子陳啟森（男、三十八年十二月十七日生、身分證統一
    編號：Ｚ000000000號）為會同開具財產清冊之人
    ，為此，爰依法請求指定陳啟森為會同開具財產清冊之人等
    語，並提出遺產清冊、遺產分割協議書、繼承系統表、戶籍
    謄本、親屬會議記錄、同意書（均正本）及本院九十八年度
    禁字第二五號民事裁定、本院家事法庭函文、土地登記謄本
    、房屋稅籍證明書、存摺、財產歸屬資料清單、綜合所得稅
    各類所得資料清單、遺產稅信託課稅資料參考清單、全國贈
    與資料清單（均影本）等件為證。
二、按民法總則中華民國九十七年五月二日修正之條文施行前，
    已為禁治產宣告者，視為已為監護宣告，並於修正施行後，
    適用修正後之規定，民法總則施行法第四條第二項定有明文
    。次按受監護宣告之人應置監護人；法院為監護宣告時，應
    依職權就配偶、四親等內之親屬、最近一年有同居事實之其
    他親屬、主管機關、社會福利機構或其他適當之人選定一人
    或數人為監護人，並同時指定會同開具遺產清冊之人，民法
    第一千一百十條、第一千一百十一條亦有明文。
三、經查：
  (一)聲請人主張相對人為其母親，前經本院以九十八年度禁字第
    二五號裁定為禁治產宣告在案，並由聲請人擔任監護人之事
    實，業據聲請人提出戶籍謄本及本院九十八年度禁字第二五
    號裁定影本等件為證，復經本院依職權調閱前揭卷宗覆核無
    誤，堪信為真正。從而，聲請人聲請指定會同開具財產清冊
    之人，即屬正當。
  (二)又相對人之子陳啟森、陳錫奎、陳錫楷、陳啟川及聲請人於
    九十九年二月二日曾召開會議，共同推舉陳啟森為會同開具
    財產清冊之人等情，亦有親屬會議紀錄在卷可憑。是陳啟森
    既為相對人之子，且獲其他近親之信賴，本院審酌上開事證
    ，認陳啟森為相對人之長子，其應較熟稔受監護人之經濟情
    形，陳啟森復同意擔任此一職務，有同意書在卷可佐，是由
    陳啟森擔任相對人之會同開具財產清冊之人，最能符合受監
    護宣告之人之最佳利益，爰依上揭規定，指定陳啟森為會同
    開具遺產清冊之人。另依民法第一千一百十三條準用同法第
    一千零九十九條之規定，應於二個月內開具財產清冊，並陳
    報法院，附此敘明。
四、依非訟事件法第二十一條第二項、民事訴訟法第九十五條、
    第七十八條，裁定如主文。
中    華    民    國    99    年    2     月    9     日
                  家事法庭      法  官  王靜秋
以上正本係照原本作成。
如對本裁定抗告須於裁定送達後十日內向本院提出抗告狀。
中    華    民    國    99    年    2     月    9     日
                                書記官  楊金池

司法院資訊處製作；財團法人民間司法改革基金會備份。
